臺灣士林地方法院民事判決　　　　　　 100年度訴字第1033號
原　　　告　中國信託商業銀行股份有限公司
法定代理人　辜松
訴訟代理人　梁懷德
被　　　告　陸靜
兼訴訟代理　潘紀源
　人
上列當事人間塗銷所有權移轉登記等事件，本院於100 年10月18
日言詞辯論終結，判決如下：
    主  文
原告之訴駁回。
訴訟費用由原告負擔。
    事  實  及  理  由
一、按民事訴訟法第262 條規定「原告於判決確定前，得撤回訴
    之全部或一部。但被告已為本案之言詞辯論者，應得其同意
    。」原告於言詞辯論期日欲撤回本件訴訟，但被告已為本案
    言詞辯論，且不同意原告撤回，是原告撤回不生效力，先予
    敘明。
二、原告起訴主張：
    原告概括承受花蓮區中小企業銀行之債權，是為被告潘紀源
    之債權人，對原告強制執行無結果，已取得95年執字第8181
    4 號債權憑證，被告潘紀源應給付原告新臺幣（下同）65萬
    8,042 元及如執行名義所列之利息、違約金。被告2 人為夫
    妻關係，被告潘紀源為逃避債務清償責任，竟於83年6 月15
    日以買賣為原因將門牌號碼臺北市○○區○○路0 段00巷00
    號5 樓之建物，權利範圍為全部（下稱系爭不動產）移轉登
    記給被告陸靜，辦理移轉登記後，被告潘紀源即未依約還款
    ，導致原告不能就系爭不動產取償，被告2 人明知該行為有
    害債權人之債權。依民法第244 條第2 項、第4 項規定訴請
    撤銷被告間就系爭不動產債權及物權行為並回復被告潘紀源
    名義。聲明：被告等就臺北市○○區○○段0 ○段00000 ○
    號即門牌號碼為臺北市○○區○○路0 段00巷00號5 樓（基
    地坐落臺北市○○區○○段0 ○段000 ○000 地號），權利
    範圍為全部之建物於83年6 月2 日所為買賣之債權行為及83
    年6 月15日完成所有權移轉登記行為應予撤銷；被告陸靜應
    將前項不動產於83年6 月15日以買賣為原因向臺北市士林地
    政事務所所辦理之移轉登記予以塗銷，回復登記於被告潘紀
    源所有。
三、被告辯稱：
    系爭不動產雖係被告潘紀源出名向法院投標，但實際上被告
    陸靜出資，陸靜只不過取回原有財產，並無債害債權，又被
    告潘紀源向花蓮中小企業銀行借貸200 萬元，並提供臺北市
    ○○○路00號8 樓之51之房地為擔保，價值超過400 萬元以
    上，此有法院執行處拍賣底價可參，被告行為並無詐害債權
    。且花蓮中小企業銀行於83年查封被告所有臺北市○○區○
    ○段0 ○段000 地號土地時，即系爭不動產坐落之土地，即
    知悉其上建物出售給被告陸靜，是早已知悉撤銷原因超過1
    年以上不行使時效消滅，且自行為時起已超過10年時效消滅
    ，原告撤銷請求權已罹於時效等語。聲明：駁回原告之訴。
四、按「債務人所為之無償行為，有害及債權者，債權人得聲請
    法院撤銷之。債務人所為之有償行為，於行為時明知有損害
    於債權人之權利者，以受益人於受益時亦知其情事者為限，
    債權人得聲請法院撤銷之。債務人之行為非以財產為標的，
    或僅有害於以給付特定物為標的之債權者，不適用前2 項之
    規定。債權人依第1 項或第2 項之規定聲請法院撤銷時，得
    並聲請命受益人或轉得人回復原狀。但轉得人於轉得時不知
    有撤銷原因者，不在此限。」「前條撤銷權，自債權人知有
    撤銷原因時起，1 年間不行使，或自行為時起，經過10年而
    消滅。」民法第244 條、第245 條分別定有明文。次按「我
    國民法總則所定消滅時效之客體，係以請求權為限，並不及
    於一切財產權，故民法第245 條所定撤銷權得行使之期間，
    自係法定除斥期間，其時間經過時權利即告消滅，非如消滅
    時效得因中斷或不完成之事由而延長。又此項撤銷權須以裁
    判上之方法行使之，即應以訴請求法院予以撤銷。」最高法
    院50年台上字第412 號判例參照。是原告於100 年9 月6 日
    起訴主張依民法第244 條第2 項、第4 項規定撤銷被告間就
    系爭不動產83年2 月6 日之債權行為、83年6 月15日之物權
    行為及回復原狀等，距離被告潘紀源、陸靜間就系爭不動產
    買賣之債權行為、物權行為已逾10年，民法第245 條規定係
    撤銷權行使時間即除斥期間，是原告縱有該權利，權利亦告
    消滅，原告訴請撤銷被告間債權行為、物權行為及回復原狀
    ，核屬無據，應予駁回。
五、從而，原告主張依據民法第244 條第2 項、第4 項規定，訴
    請撤銷被告間就系爭不動產之債權行為及物權行為及回復原
    狀，均為無理由，應予駁回。訴訟費用由敗訴之原告負擔。
六、至兩造其餘攻擊防禦方法，經本院悉予審酌後，認均無礙於
    本件之判斷，於茲不贅。
七、據上論結，原告之訴為無理由，依民事訴訟法第78條，判決
    如主文。
中    華    民    國   100    年    10    月    21    日
                  民事第二庭  法  官  絲鈺雲
以上正本證明與原本無異。
如對本判決上訴，應於判決送達後20日內向本院提出上訴狀，若
委任律師提起上訴者，應一併繳納上訴審裁判費，否則本院得不
命補正逕行駁回上訴。
中    華    民    國   100    年    10    月    24    日
                              書記官  林玫熹